【裁判字號】    89,上訴,2089
【裁判日期】    890506
【裁判案由】    違反槍砲彈藥刀械管制條例
【裁判全文】
臺灣高等法院刑事判決                          八十九年度上訴字第二八九號
    上  訴  人
    即  被  告  甲○○
    指定辯護人  本院公設辯護人
右上訴人因違反槍砲彈藥刀械管制條例案件，不服臺灣新竹地方法院八十九年度訴字
第二一四號，中華民國八十九年五月六日第一審判決（起訴案號：臺灣新竹地方法院
檢察署八十九年度偵字第一○一二號）提起上訴，本院判決如左：
    主      文
上訴駁回。
    事      實
一、甲○○平日無正當職業，於民國（下同）八十八年一月一日在其位於新竹市○○
    路一六○號住處自葉銀龍（業於八十八年二月間遭槍殺死亡）收受貝瑞塔公司美
    國廠所製之（ＭＯＤ．二一Ａ）口徑零點二五吋、槍號為ＤＡＡ一九六二二四號
    、具殺傷力之制式半自動手槍（槍枝管制編號：0000000000）乙把（
    含彈匣二個）、口徑六點三五釐米（零點二五吋）可供該槍枝使用之具殺傷力制
    式子彈（彈底標記為Ｇ．Ｆ．Ｌ六．三五）十六顆，而未經許可而持有之。嗣於
    八十九年（原判決誤為同八十八年）二月十三日凌晨三時許，甲○○攜帶該槍、
    彈（其中八顆子彈已上膛、另八顆裝填在彈匣內）至新竹市水田三號「九九遊樂
    場」電動玩具店時，而為警在其所穿之外套口袋內發現上開槍彈，因而扣得手槍
    乙支（含彈匣二個）及子彈十六顆（其中三顆於鑑識時業經試射而僅剩彈殼）。
二、案經新竹市警察局第二分局報請臺灣新竹地方法院檢察署檢察官偵查起訴。
    理  由
一、訊據上訴人即被告甲○○固坦承收受上開槍彈並於右開時、地因持該槍彈而為警
    查獲，惟矢口否認有非法持有槍彈之故意，辯稱，葉銀龍前來寄放物品時以紙盒
    及旅行袋包裝上開槍彈，其並不知該該旅行袋內有槍彈，直到農曆過年時打掃，
    打開旅行袋始發現為槍彈，即聯絡蔡岸松如何報繳處理該槍彈，因蔡岸松說過年
    沒空，才在八十九年二月十三日攜帶槍彈至蔡岸松所經營之電動玩具店內找蔡岸
    松解決該槍彈云云。經查，證人蔡岸松於偵查中證稱，被告並未向其提起有手槍
    之事等語，與被告所供之欲找蔡岸松處理報繳槍枝云云不符，且如被告發現上開
    手槍，苟無非法持有之意思，逕行向警察機關報案或索性將該槍彈丟棄即可，何
    需找尋與系爭槍彈無關之蔡岸松解決？是被告辯解無非法持有槍彈之故意，顯與
    常理不合，應為卸責之詞不足採信。況被告自承，上開手槍係在其外套口袋內查
    獲，二個彈匣並裝滿子彈，其中一彈匣並已裝入手槍內且上膛。苟被告無非法持
    有該手槍之故意，何以將手槍自葉銀龍包裝之旅行袋內拿出，並貼身放置於外套
    口袋內？且該手槍已上膛，顯然係在隨時可發射使用之狀態內。因此，被告非法
    持有上開槍彈之犯行應可認定。此外，復有手槍一把（含彈匣二個）、制式子彈
    十三顆（業經試射三顆）扣案足資佐證。而扣案之上開槍彈，經送內政部警政署
    刑事警察局鑑定結果，認扣案手槍一把（槍枝管制編號：0000000000
    ）係貝瑞塔公司美國廠所製之（ＭＯＤ．二一Ａ）口徑零點二五吋、槍號為ＤＡ
    Ａ一九六二二四號之制式半自動手槍，其機械性能良好具殺傷力；子彈十六顆（
    彈底標記為Ｇ．Ｆ．Ｌ六．三五）均為口徑六點三五釐米（零點二五吋）可供上
    開槍枝填裝發射，認具殺傷力，有該局八十九年三月二日刑鑑字第一九五八四號
    鑑驗通知書一紙在卷可稽。本件事證已明確，被告犯行堪以認定，雖被告又請求
    傳訊證人蔡岸松及警員張家文以證其到蔡岸松處係要請蔡岸松如何報繳處理該槍
    彈一事，但查證人蔡岸松於偵查中已明白證稱，被告並未向其提起有手槍之事等
    語，核與被告自己於警訊所供：事先並無與「黑松」在本院供承黑松（即蔡岸松
    ）約好（見偵查卷第七頁背面、本院卷第六十一頁）等情相符，則被告所稱要請
    蔡岸松如何報繳處理該槍彈等詞，要乃畏罪卸責之詞，委不足採，其請求再傳訊
    證人蔡岸松及警員張家文，自無必要，附為說明。
二、核被告甲○○未經許可，持有手槍（含彈匣二個），所為係犯槍砲彈藥刀械管制
    條例第七條第四項之未經許可持有手槍罪；又未經許可，持有子彈，所為係犯槍
    砲彈刀械管制條例第十二條第四項之未經許可持有子彈罪。被告以一行為觸犯上
    開持有手槍、子彈二罪名，為想像競合犯，應從一重之未經許可無故持有手槍罪
    論。查被告於八十九年二月十三日檢察官訊問時答稱其本身並無職業，平日開銷
    由家人負責等語。且與被告交往甚密之證人蔡岸松於偵查中證稱，被告之工作很
    複雜，有時投資電動玩具，有時投資機車買賣等語，被告顯無正當職業。雖被告
    之母陳吳秋鳳於本院審理時到院證稱被告平日在家與父母親共同在建築工地做小
    工；另證人藍有石亦於本院審理時證稱其在八十九年一月間雇用被告從事機車租
    賃及買賣之業務，並提出薪資單等物。然上開二名證人之證詞皆與被告於偵查中
    中自承無業之證詞不符，且陳吳邱鳳為被告之母，其所證顯係迴護之詞。而證人
    藍有石雖證稱其雇用被告，但並無法提出被告加保勞工保險之保險卡之證明，且
    訊及僱傭之重要條件如勞工保險及全民健康保險保費之分擔問題及薪資問題，證
    人藍有石答稱雇主分擔三分之二、薪資則為每月三萬二千元云云，與被告所供之
    保費部分由公司負擔、薪資為每月二萬九千元云云出入甚多。是證人證稱有雇用
    被告云云，顯為臨訟勾串，其所提在職證明書自亦不足採信。
三、原審以被告犯罪明確可以認定，同此事實認定，基上見解而適用槍砲彈藥刀械管
    制條例第七條第四項、第十二條第四項、第十九條第一項，刑法第十一條前段、
    第五十五條、第四十二條第三項、第三十八條第一項第一款，現行法規所定貨幣
    單位折算新台幣條例第二條，並審酌目前槍枝氾濫，被告於此社會治安日益惡化
    之際，持有槍彈嚴重威脅社會治安，所生危害匪淺，且被告於審理中尚不知悔悟
    ，仍飾詞狡辯等一切情狀，量處有期徒刑陸年，併科罰金新台幣貳拾萬元，罰金
    部分並諭知易服勞役之折算標準，又以被告無正當工作，且持有火力強大之槍枝
    ，參照司法院大法官會議釋字第四七一號解釋意旨及刑法第九十條第一項規定之
    精神，認本件被告應有宣告強制工作，以矯治其社會危險性之必要，並強制其從
    事勞動，學習一技之長及正確之謀生觀念，使日後重返社會，能適應社會生活，
    故依槍砲彈藥刀械管制條例第十九條第一項之規定，諭知應於刑之執行完畢或赦
    免後，令人勞動場所，強制工作三年，復說明：扣案之手槍（槍枝管制編號：0
    000000000號）及子彈十三顆，係屬違禁物，應依刑法第三十八條第一
    項第一款予以沒收，另試射後之彈殼三個，已無殺傷力，非違禁物，爰不為沒收
    之諭知。經核原判決上開認事用法，洵無不合，而依本件犯罪情節之嚴重（持有
    子彈十六顆之多，其中八顆子彈已上膛，對社會治安已構成明顯立即之危害），
    原判決之量刑及強制工作之宣告均屬妥適。第按槍砲彈藥刀械管制條例第十九條
    第一項之立法精神在維護社會治安，有無正當職業尚非唯一考量，上訴意旨仍執
    前開情詞否認飾卸犯罪並以其有正當職業為辯請改判較輕之刑，而指摘原判決不
    當，非有理由，應駁回其上訴。
據上論斷，應依刑事訴訟法第三百六十八條，判決如主文。
本案經檢察官柯晴男到庭執行職務。
中     華     民     國    八十九   年       八       月       四       日
                             臺灣高等法院刑事第十二庭
                                 審判長法  官  劉  景  星
                                       法  官  陳  博  志
                                       法  官  陳  志  洋
右正本證明與原本無異。
如不服本判決應於收受送達後十日內向本院提出上訴書狀，其未敘述上訴之理由者並
得於提起上訴後十日內向本院補提理由書（均須按他造當事人之人數附繕本）。
                                       書記官  顧倪 淑 貞
中     華     民     國    八十九   年       八       月       七       日


司法院資訊處製作；財團法人民間司法改革基金會備份。
